【裁判字號】    95,小上,57
【裁判日期】    950815
【裁判案由】    返還押租金等
【裁判全文】
臺灣臺北地方法院民事判決              95年度小上字第57號
上  訴  人  甲○○
                        5
被上訴人    乙○○
                        3樓
上列當事人間請求返還押租金等事件，上訴人對於中華民國九十
四年十月二十日臺灣臺北地方法院臺北簡易庭94年度北小字第19
17號第一審判決提起上訴，本院判決如下：
    主  文
上訴駁回。
第二審訴訟費用新台幣壹仟伍佰元由上訴人負擔。
    理  由
一、按對於小額程序之第一審裁判，得上訴或抗告於管轄之地方
    法院，然非以其違背法令為理由，不得為之，民事訴訟法第
    436條之24第1項、第2項定有明文。而上訴狀應記載上訴理
    由，表明下列各款事項：一、原判決所違背之法令及其具體
    內容。二、依訴訟資料可認為原判決有違背法令之具體事實
    ，民事訴訟法436條之25亦有明定。本件上訴人主張原審判
    決認定兩造已達成協議，顯有違反民法第736條和解契約之
    規定，實有判決適用法則不當之違背法令。核其上訴理由，
    堪認對於其所主張原第一審小額判決違背法令之情事，已有
    具體之指摘，並已揭示該違背法令之法規條項內容，是上訴
    人提起本件上訴，應認為已具備合法要件，合先敘明。
二、本件上訴人提起上訴，其上訴理由無非係以：依民法第736
    條規定，稱和解者，謂當事人約定，互相讓步，以終止爭執
    或防止爭執發生之契約，惟本案並非互相讓步，最多僅能說
    是上訴人以終止爭執或防止爭執發生，單方面讓步之行為，
    所以並不能以協議和解認定。至於系爭房屋租賃契約第15條
    後面附註條款記載「94.6.17全部點交清楚，押金已還，金
    額捌萬陸仟元整，扣冷氣貳萬元整」，僅表示被上訴人已點
    收房屋清楚，上訴人並收了86,000元，僅作交代已返還租屋
    及金額流向狀況，如同收據之用途，不能當作協議和解之證
    據，不能認為兩造已成立和解契約，故原審判決適用民法第
    736條之規定，當屬判決違背法令事由。
三、按稱和解者，謂當事人約定，互相讓步，以終止爭執或防止
    爭執發生之契約，民法第736條定有明文。經查，依證人即
    點交房屋當時到場之警員程森輝及洪宏群於原審時結證稱：
    「．．．我們到場點交為了一台冷氣，房東跟我講屋內本來
    有一台冷氣，但是現在點交沒有這台冷氣，所以房東不願意
    點交，但是當時房客沒有反應，然後我再問房東到底有沒有
    這一台冷氣，房客又沒有反應，後來他們自行協調，說冷氣
    折二萬元，（提示契約書）我有看到房客簽，房客簽的時候
    房東沒有講一些惡毒的話，雙方簽完後，房客就把東西搬走
    。」「他（指上訴人）一開始沒有承認，但是後來協商的過
    程中有與房東討價還價，所以應該是默認。討價還價是後來
    才開始。．．．」等語屬實（參原審卷第56、57頁），再參
    酌系爭房屋租賃契約第15條最後附註條款記載「94.6.17 全
    部點交清楚，押金已還，金額捌萬陸仟元整，扣冷氣貳萬元
    整」等字樣，上訴人並在該字樣下方簽名認可，足證兩造間
    對於上訴人未交還冷氣部分，業經討價還價過程，以折價2
    萬元以代交還，是兩造顯有互相讓步，以終止爭執而成立和
    解契約關係，上訴人空言否認未同意以押金扣除一個月租金
    及扣除2萬元以代交還冷氣，自無足採。是上訴人以原審判
    決適用民法和解之規定，主張有適用法規不當之違背法令情
    形，尚屬無據。
四、末按小額事件之第二審判決，倘依上訴意旨足認上訴為無理
    由者，得不經言詞辯論為之，民事訴訟法第436條之29第2款
    定有明文。本件依上訴意旨足認原判決並無上訴人所指違背
    法令之情事業如前述，上訴意旨指摘原判決不當，求予廢棄
    改判，並無理由，爰不經言詞辯論而駁回之。
五、上訴人應負擔之訴訟費用額確定為如主文所示金額。
六、據上論結，本件上訴為無理由，依民事訴訟法第436條之29
    第2款、第436條之32第1項、第2項、第436條之19第1項、第
    449條、第78條，判決如主文。
中    華    民    國    95    年    8     月    15    日
              民事第五庭審判長法      官  翁昭蓉
                              法      官  林秀圓
                              法      官  陶亞琴
以上正本係照原本作成
本件判決不得上訴
中    華    民    國    95    年    8     月    16    日
                              法院書記官  吳芳玉


司法院資訊處製作；財團法人民間司法改革基金會備份。
